【裁判字號】    98,上易,2628
【裁判日期】    981210
【裁判案由】    傷害等
【裁判全文】
臺灣高等法院刑事判決                98年度上易字第2628號
上  訴  人  臺灣士林地方法院檢察署檢察官
被      告  丙○○
選任辯護人  徐松龍律師
            盧穩竹律師
上列上訴人因被告傷害等案件，不服臺灣士林地方法院96年度易
字第1004號，中華民國98年7月31日第一審判決（起訴案號：臺
灣士林地方法院檢察署96年度偵字第2052號），提起上訴，本院
判決如下：
    主  文
上訴駁回。
    理  由
一、公訴意旨略以：被告丙○○係陳鴻銘之姐夫，因陳鴻銘曾任
    職告訴人甲○○之夫即告訴人乙○○所開設之宏達車廠，乃
    結識告訴人2人，並於93年1月間，由被告丙○○簽發系爭本
    票並背書後向告訴人乙○○借款100萬元，陳鴻銘則在該本
    票上背書擔任保證人，嗣因系爭本票屆期後未獲付款，告訴
    人乙○○向臺灣板橋地方法院提起系爭民事訴訟，詎被告丙○○竟基於恐嚇及傷害他人身體之犯意，指示同具有犯意聯
    絡之林世偉（原審同案被告，業經判決確定）及姓名年籍不
    詳成年男子數人，於同年9月20日下午5時許前往宏達車廠，
    共同以「你店是不想開了嗎？欠錢而已，我警告你，我們還
    會來砸你的店」等語恐嚇告訴人甲○○及乙○○，致生危害
    於渠等安全，並由其中在場之某位姓名年籍不詳成年男子徒
    手毆打告訴人甲○○，致其受有右、左頸擦傷、瘀傷各5公
    分、右手肘擦傷2公分等傷害。因認被告丙○○涉有刑法第
    305條恐嚇、第277條第1項傷害等罪嫌。
二、按犯罪事實應依證據認定之，無證據不得認定其犯罪事實；
    又不能證明被告犯罪者，即應諭知無罪之判決，刑事訴訟法
    第154條第2項、第301條第1項分別定有明文。又認定犯罪事
    實雖不以直接證據為限，間接證據亦包括在內；然無論直接
    或間接證據，其為訴訟上之證明，須於通常一般之人均不致
    於有所懷疑，而得確信其為真實之程度者，始得據之為有罪
    之認定，倘其證明尚未達到此一程度，而有合理性懷疑之存
    在時，即不得遽以自己片面之觀點，遽為被告有罪之認定（
    最高法院76年度台上字第4986號判例參照）；再認定不利於
    被告之事實，須依積極證據，苟積極證據不足為不利於被告
    事實之認定時，即應為有利於被告之認定，更不必有何有利
    之證據（最高法院30年上字第816號判例參照）。
三、公訴人認被告丙○○涉犯上開犯行，無非係以：(一)告訴人2
    人之指述；(二)證人陳鴻銘、王祥麟之證述；(三)告訴人甲○○
    之新光吳火獅紀念醫院乙種診斷證明書1份及傷勢照片3幀等
    事證，為其論據。訊據被告丙○○則堅詞否認有何恐嚇、傷
    害犯行，辯稱：告訴人乙○○確有提供伊100萬元資金，伊
    也確實簽發123萬元之本票予告訴人乙○○供擔保之用，但
    這100萬元是告訴人乙○○與伊一起投資洪肇飛所開設賭場
    之用，並非伊向告訴人乙○○借貸之款項，後來洪肇飛的賭
    場倒閉，也找不到他的人，所以無法把100萬元還給告訴人
    乙○○，告訴人乙○○有對伊提起刑事詐欺告訴，但沒有對
    伊提起民事告訴，伊也沒有指示林世偉或其他人到宏達車廠
    恐嚇、傷害告訴人2人等語。經查：
  (一)告訴人乙○○前於94年間就系爭本票相關事宜對被告丙○○
    、陳鴻銘、王美珍（即陳鴻銘之母）、陳慧儒（即陳鴻銘之
    妻）、陳佩容（即本案系爭支票之發票人）等人提起自訴案
    件，自訴意旨略以：緣自訴人乙○○係以經營汽車輪胎保養
    為業，陳鴻銘原係自訴人之員工。被告陳鴻銘於93年1月20
    日，與伊妻陳慧儒、二姊夫丙○○、母親王美珍等人，共同
    至臺北市○○區○○路4段286號1樓自訴人所開設之宏達輪
    胎行，向自訴人佯稱：「我們要開店，需要跟你借錢100萬
    元。我二姊夫（即被告丙○○）財力雄厚，很夠份量，我會
    給妳一張我二姊陳佩容開的票，後面我跟我二姊夫都會背書
    ，你不用怕。而且我都在你這上班，不怕我會跑掉……」等
    語，王美珍在旁亦稱：「如果你不放心借錢給陳鴻銘，那你
    可將所借之錢匯入我銀行戶頭，也算是我借的。他沒辦法還
    ，我在萬華有房子，如還不出錢，我賣房子還你……」等語
    ，渠等並出示由陳佩容所簽發、經陳鴻銘、被告丙○○2人
    背書之系爭支票，及被告丙○○本人於同年1月20日所簽發
    、經陳鴻銘於票面上為保證之系爭本票各1紙交予自訴人收
    執，以示渠等有還款意願及還款能力。自訴人為其所惑，遂
    於同日依渠等指示，將100萬元匯入王美珍設於陽信商業銀
    行吉林分行00000000000號帳戶內。豈料自同年2月16日起陳
    鴻銘即不再上班，渠等均避不見面不見蹤影；而前開支票經
    提示後，竟因存款不足及拒絕往來戶不獲付款，後經自訴人
    查證，陳佩容並非陳鴻銘之二姊，僅因與陳鴻銘同姓陳，而
    由渠等利用向銀行虛設帳號，實際並無存款；又王美珍所謂
    伊在萬華的房子，經自訴人事後於查詢財產過程中發現，早
    於渠等向自訴人借款之前，該房地即因王美珍負債累累而遭
    法院拍賣並拍定清償予債權人，自訴人是時始知受騙，因認
    被告丙○○、陳鴻銘、王美珍、陳慧儒、陳佩容5人共同涉
    有刑法第339條第1項之詐欺取財罪嫌等語，惟經原審法院於
    95年11月30日以94年度自字第11號案件判處被告丙○○、陳
    鴻銘、王美珍、陳慧儒、陳佩容均無罪確定，經原審法院調
    閱該案卷核實無訛，合先敘明。
  (二)告訴人甲○○、乙○○2人於警詢、偵訊及原審法院審理中
    雖均指稱渠等係受陳鴻銘及被告丙○○之詐騙，誤認系爭支
    票之發票人陳佩容為陳鴻銘之二姐即被告丙○○之太太，且
    信任被告丙○○開立之系爭本票足以擔保債務，始同意借貸
    100萬元予該二人，惟嗣因該2人遲未歸還借款，渠等有提起
    刑事、民事訴訟，且渠等是在民事訴訟開庭前一日受到林世
    偉等人恐嚇、傷害，林世偉等人並有說是陳鴻銘及被告丙○○叫他們來的，叫渠等明天上法院小心一點，故渠等可以肯
    定林世偉等人是受陳鴻銘及被告丙○○之指示而為本案犯行
    云云，惟此情據被告丙○○堅詞否認，辯稱：告訴人乙○○
    確有交付100萬元給伊，但這不是伊向告訴人乙○○借貸的
    款項，而是因伊友人洪肇飛（綽號豆花，嗣於同年12月4日
    死亡）告知將於93年農曆年期間開設天九牌之賭場10天，預
    計將有2倍之回收，伊乃於93年1月間以電話商請告訴人乙○○投資100萬元，10天後伊將收益所得中之23萬元分配予告
    訴人乙○○，告訴人有利可圖，同意並要求伊提供支票及本
    票各1紙供擔保，伊向洪肇飛取得前述支票，而於93年1月20
    日至前述輪胎行，應告訴人乙○○之要求在支票背面背書並
    簽發金額為123萬元之本票1紙後，即電囑伊妻陳淑芬提供銀
    行帳號供告訴人乙○○匯入100萬元，因當日即除夕前一日
    ，亟需用錢，且銀行封關在即，伊乃請陳淑芬至銀行提領該
    款項交伊，由伊轉交洪肇飛投入賭場，詎因洪肇飛所經營之
    賭場遭人倒債，故而無法償還告訴人乙○○前述款項；當日
    伊至前述輪胎行時，陳鴻銘在內工作，並未參與其事，伊對
    於告訴人乙○○事後要求陳鴻銘在支票背面背書及在本票正
    面簽名一事並不知情；告訴人乙○○後來只有對伊提起詐欺
    罪之刑事告訴，沒有提起民事訴訟，伊並不知道告訴人有對
    王美珍提起民事訴訟，伊也沒有指示林世偉或任何人前往宏
    達車廠恐嚇、傷害告訴人2人等語（見前案即94年度自字第
    11號卷第52、53、90、223至226頁、原審卷第33、34、92頁
    ）。經查：
  1.系爭支票之背面係由被告丙○○先於其上簽上「慰逸」二字
    ，陳鴻銘則在該二字之下簽其姓名，系爭本票則由被告丙○○簽發，並於背面背書，本票右下角被告丙○○書有「如華
    泰銀行中山分行支票號AA0000000即現此票視同作廢」之文
    字，陳鴻銘則在正面金額上方之空白處簽上姓名及記載身分
    證號碼，有卷附支票、本票各1件影本可考（見前案卷第8、
    9頁），且本票正面陳鴻銘所簽姓名之前有「保證人：」之
    文字，係告訴人乙○○所自行加註，並非陳鴻銘所親自書寫
    ，已為告訴人乙○○所供承，顯見被告丙○○對於系爭支票
    、本票之簽發係居於主動積極角色，陳鴻銘僅為從屬被動角
    色，且依告訴人乙○○之記載「保證人」三字觀之，充其量
    僅得認定陳鴻銘為保證人，無法認定陳鴻銘為本件借款人已
    明；且依告訴人乙○○所述，陳鴻銘、被告丙○○借款之金
    額為100萬元，然系爭本票票面金額記載為123萬元，衡諸常
    情，本票票面金額超過借款金額部分通常為利息約定，則本
    件借款期間約僅1月，利息即高達23萬元，亦與一般借貸情
    形不符；至告訴人乙○○於前案雖辯稱：該23萬元係加計日
    後支票跳票，進入司法程序求償所需之手續費用云云（見原
    審卷第136頁），惟查，票據為無因證據，被告丙○○與告
    訴人乙○○間係直接當事人關係，票據苟未兌現，日後仍以
    實際債務金額為求償範圍，告訴人乙○○所辯核與一般票據
    運用情形亦有不合；又告訴人甲○○於原審法院審理中證稱
    ：伊在陳鴻銘開口商借系爭100萬元之前不認識被告丙○○
    ，但有聽陳鴻銘說被告丙○○是混黑道的，很有道義，一定
    會準時還錢等語（見原審卷第99、100頁），顯見告訴人2人
    在提供系爭100萬元予陳鴻銘及被告丙○○時，即知悉被告
    丙○○之背景，是告訴人乙○○於原審法院審理中另稱其於
    借錢當時不知道被告丙○○的背景，若知道被告丙○○是要
    把100萬元拿去經營賭場，其就不會借錢給他，其是後來才
    知道這些事云云（見原審卷第139頁），亦難認屬實，反以
    被告丙○○辯稱：該100萬元係伊邀約告訴人乙○○投資洪
    肇飛於農曆春節期間所經營之天九牌賭場，告訴人乙○○因
    而交付之款項，雙方約定屆期伊將分予自訴人23萬元，乃加
    計該金額於系爭本票之票面金額等語，較符常情。從而，堪
    認系爭100萬元確係告訴人2人經由被告丙○○投資賭場之款
    項無疑，告訴人2人所稱本件系爭100萬元係陳鴻銘及被告丙○○對渠等之借款云云，洵不足採，合先敘明。
  2.證人陳鴻銘於原審法院審理中具結證稱：伊原本在宏達車廠
    工作，與告訴人2人的交情本來還不錯，但後來有遇到告訴
    人他們對客人敲詐，客人都會回來找師傅理論，所以伊對告
    訴人他們有點不滿，後來就於93年2、3月間離職自行開修車
    廠，在伊離開宏達車廠之前與告訴人2人並無金錢上之往來
    ，但伊在該車廠工作期間，告訴人乙○○有提供一筆100萬
    元之資金給被告丙○○，告訴人乙○○並不是跟伊說這是借
    款，而是說這是他向被告丙○○投資的錢，投資的詳情伊不
    清楚，為了這筆資金，被告丙○○有簽發系爭本票給告訴人
    乙○○，告訴人乙○○事後叫伊在系爭本票上簽名；伊不知
    道後來告訴人於93年8、9月間對伊母親王美珍提出民事訴訟
    ，要求王美珍返還這100萬元，王美珍從未接到法院寄送的
    開庭通知，所以伊及被告丙○○當時都不知道這些事；後來
    告訴人2人莫名其妙跑去伊開的修車廠，帶來一份臺灣板橋
    地方法院的判決書，說判下來伊母親王美珍該賠這筆錢，跟
    伊索討這100萬元，伊跟他們說錢不是伊拿的，憑什麼跟伊
    要，叫他們去找被告丙○○，並請管區警察過來，警察發現
    上開判決書上的住址並不是伊的修車廠，就叫告訴人他們回
    去，伊到這時才知道告訴人有告王美珍，伊雖然有因而對告
    訴人2人心生不滿，並把這些事轉知被告丙○○，但伊並沒
    有叫人於93年9月20日前往宏達車廠恐嚇、傷害告訴人2人，
    也沒有請被告丙○○去找告訴人麻煩，告訴人的指訴不實，
    如果人真的是伊叫去的，那些人怎麼可能大聲說出伊的名字
    ，且伊的修車廠就開在宏達車廠附近，如果他們要報復也很
    容易到伊的店裡找麻煩；伊並不認識林世偉等語（見原審卷
    第108至113頁），核其所言，就系爭100萬元係告訴人乙○○與被告丙○○間之投資款項，並非借貸款項、其與被告丙○○於告訴人對王美珍提起民事訴訟期間均不知此情、其並
    未與被告丙○○指示林世偉或他人恐嚇傷害告訴人2人等節
    ，所述均與被告丙○○前揭所辯相符，且其就自身與告訴人
    2人間之交情原尚稱不錯，後生歧見，其事後得知系爭民事
    訴訟案件之事後，確對告訴人2人有心生不滿等攸關其有無
    指示林世偉等人為本案犯行動機之不利於己情節均坦承以告
    ，其證言顯無試圖隱瞞之情而足採信，又經原審法院依職權
    調閱告訴人乙○○於93年8月31日在臺灣板橋地方法院對王
    美珍所提起系爭民事訴訟案卷，該案件雖訂於93年9月21日
    進行第一次言詞辯論期日，惟該期日就王美珍部分之開庭通
    知係送達至「臺北縣三重市○○路14巷12號4樓」，送達情
    形為「查無此人」，且該期日王美珍亦未到庭，有該送達證
    書、送達公文封、民事報到單各1份在卷可稽（見系爭民事
    訴訟案卷第15、16頁），嗣該案再訂於93年10月12日進行第
    二次言詞辯論期日，就王美珍部分之開庭通知亦送達至上址
    ，送達情形為「遷移新址不明」，王美珍仍未於該期日到庭
    ，有該送達證書、送達公文封、民事報到單各1份在卷可稽
    （見系爭民事訴訟案卷第21、22頁），該案再訂於93年11月
    30日行言詞辯論，並對王美珍為公示送達，該日王美珍仍未
    到庭，經該院於同日辯論終結，嗣於93年12月14日宣判，判
    決書亦對王美珍為公示送達，有公示送達公告2份、民事報
    到單、判決書各1份（見系爭民事訴訟案卷第28、31、32、
    39、40、43頁），是證人陳鴻銘證稱其及被告丙○○於系爭
    民事訴訟期間均不知悉告訴人乙○○有對王美珍提告等語，
    洵屬有據；至告訴人乙○○於原審法院審理中雖以證人身分
    證稱伊從93年3月中旬開始就有去找陳鴻銘2、3次，都是叫
    他還錢等語（見原審卷第141頁），惟查，告訴人乙○○係
    至93年8月31日始提起系爭民事訴訟，其在此日之前縱確有
    向陳鴻銘索討100萬元，惟既均僅叫陳鴻銘還錢，而未向陳
    鴻銘提及欲提起系爭民事訴訟乙節，亦不足推論陳鴻銘於案
    發當時已知悉存在系爭民事訴訟，且將於93年9月21日開庭
    之事甚明。
  3.又觀之告訴人甲○○於警詢中僅稱：案發當天到宏達車廠之
    8名男子有說「你們明天上法院小心一點，是陳鴻銘叫我來
    的」等語（見偵卷A第10頁），於原審法院審理中亦證稱：
    當天到宏達車廠的男子只有說是陳鴻銘及「大哥」叫他們來
    的，沒有提到被告丙○○的名字，是伊自己覺得「大哥」應
    該就是指被告丙○○等語（見原審卷第102頁），顯無法直
    接證明案發當日林世偉等人係受被告丙○○指示前來，至告
    訴人乙○○於原審法院審理中雖證稱：當天來宏達車廠的那
    7、8個人中有一個帶頭的人說他大哥叫他來處理，並說錢是
    「丙○○大哥」借走的等語（見原審卷第140頁），惟就當
    日林世偉等人究有無說出「丙○○」之姓名乙節，核與告訴
    人甲○○前揭所述不符，是否可採已有可疑，縱認其所言屬
    實，依其所述情節亦無法確認當日帶頭者所謂「叫我來處理
    的大哥」與「把錢借走的丙○○大哥」二者係指涉同一人，
    而依卷附警方對被告丙○○及其餘另案涉嫌違反組織犯罪條
    例之嫌疑人實施通訊監察之譯文（見偵卷A第129至147頁）
    顯示，該等相關人士彼此稱呼間常出現「大哥」字詞，對象
    亦有指稱另案嫌疑人張正逸之情形（見偵卷A第131頁），顯
    見「大哥」一詞僅係該人際團體中身分地位較低者對較高者
    之尊稱，並非固定指涉被告丙○○，已難遽為不利被告丙○○之認定；參以告訴人乙○○於原審法院審理中以證人身分
    具結證稱：伊在93年3月有要與被告丙○○聯絡，但當時警
    方在掃黑，被告丙○○在避風頭，聯絡不上，伊就請陳鴻銘
    代為聯絡，後來有聯絡上，才與被告丙○○在紅茶店就系爭
    100萬元之事談過一次等語（見原審卷第142頁），核與證人
    即被告丙○○堂妹之男友吳剛州於原審法院審理中證稱：告
    訴人曾經向陳鴻銘索討本件債務，當時因被告丙○○不在無
    法處理，伊有出面協助處理等語（見原審卷第163頁）相符
    ，顯見被告丙○○在93年間對日常事務均暫時擱置未處理，
    僅與關係較緊密之陳鴻銘等親人聯絡，而陳鴻銘既不知悉系
    爭民事訴訟將於93年9月21日開庭之事，復乏其他積極事證
    證明被告丙○○可自其他管道獲悉此事，無法證明被告丙○○知悉此情，益難遽認林世偉等人係受被告丙○○指示而於
    93年9月20日前往宏達車廠恐嚇、傷害告訴人2人。
  4.再依林世偉於原審法院98年6月24日審理中經分離調查程序
    ，並告知得拒絕證言、偽證處罰及具結義務後具結證稱：案
    發當天是因為宏達車廠沒有把伊朋友「阿勇」的車子修好，
    所以伊和朋友共約7、8個人一起去找老闆理論，伊只找了其
    中2、3個人，伊不知道他們真實姓名、聯絡方式，當天伊從
    頭到尾都站在車廠門口外面沒有進去裡面，伊只知道當天與
    伊同行去的人有與甲○○很大聲吵架，已忘記有無拉扯，也
    不知道有無人受傷；當天伊並非受陳鴻銘或被告丙○○之指
    示才前往宏達車廠，伊當時也不知道該車行老闆夫妻與陳鴻
    銘與被告丙○○有債務糾紛、告訴人2人那段時間有要上法
    院的事，但當天後來到警局作筆錄時，警察有說告訴人2人
    常常告別人，伊不知道是不是告陳鴻銘及被告丙○○；被告
    丙○○並沒有叫伊去宏達車廠，伊不知道為何告訴人他們會
    說是被告丙○○叫伊去的等語（見原審卷第172至177頁），
    核其所言，雖就其於案發當天為何前往現場等攸關自身犯罪
    情節與其前於警、偵訊中所言有所不符，惟其自始至終均未
    曾提及其實際上係受陳鴻銘或被告丙○○之指示而前往，至
    林世偉及同行男子當日確有說出「是陳鴻銘及大哥叫我來的
    」乙節，固據告訴人2人指證歷歷而堪信為真，業如前述，
    惟衡諸常情，若林世偉等人實際上確係受陳鴻銘及被告丙○○指示前來，僅需恐嚇告訴人2人明天上法院小心一點，即
    可使告訴人了解係因將於翌日開庭之系爭民事訴訟即與陳鴻
    銘及被告丙○○間之特定債務問題而遭恐嚇，而足收威嚇之
    效，實無刻意報出陳鴻銘及被告丙○○之名號以落人口實、
    徒增遭警查緝風險之理；參以林世偉既將陳鴻銘與「大哥」
    相提並論，顯見林世偉在相對於被告丙○○、陳鴻銘等人之
    人際關係中，處於身分較低之地位，案發期間被告丙○○既
    處於深居簡出、僅與緊密親人聯絡之狀態，業如前述，以林
    世偉之身分地位，顯難以直接與被告丙○○聯繫上，復無其
    他積極事證可證林世偉於知悉系爭民事訴訟後，曾告知被告
    丙○○、陳鴻銘，不足遽認被告丙○○或陳鴻銘確曾指示林
    世偉等人為本案犯行，堪認係林世偉等人因故知悉系爭民事
    訴訟之開庭日期，適因被告丙○○、陳鴻銘均不知上情，亦
    無法出面處理，林世偉為圖向被告丙○○、陳鴻銘等人邀功
    以提高自身地位，擅於該2人不知情之情事下，逕使用「是
    陳鴻銘及我大哥叫我來的」等名義而為本案行為無疑。
  5.證人甲○○雖另證稱於93年底有一個自稱「俊義」之男子前
    來宏達車廠，表示案發當日林世偉等人係受被告丙○○指示
    前來的等語，並提供「俊義」當日書寫姓名、電話之名片1
    紙為證（見偵卷A第155頁），惟此情業據被告丙○○堅詞否
    認，辯稱這是伊堂妹之男友吳剛州自行出面處理，伊是事後
    才知情等語（見原審卷第171頁），證人吳剛州於原審法院
    審理中亦證稱：伊認識被告丙○○約8、9年，伊有一次在被
    告丙○○家中時，聽到被告丙○○的太太在跟宏達車廠老闆
    通電話，對方一直向陳鴻銘要錢，好像有借貸關係，伊不太
    瞭解事情情況，只知道是陳鴻銘認識車廠老闆，因此車廠老
    闆也認識被告丙○○，因那段期間被告丙○○不在家，車廠
    老闆又一直到陳鴻銘自己開的店來要錢，伊基於一家人的關
    係，就跟被告丙○○的太太說由伊出面去跟對方講一下，但
    伊在去宏達車廠之前聯繫不上被告丙○○，因被告丙○○那
    時都不在家，所以伊完全沒有告訴過被告丙○○這件事，伊
    當時也不清楚這筆債務確實數額多少、何時該還、被告丙○○願不願意認帳等情，但伊還是於93年接近年底時到宏達車
    廠，當時告訴人2人都在，伊跟他們講說伊是被告丙○○的
    朋友，伊叫「阿俊」，現在被告丙○○不在無法聯絡，錢不
    是陳鴻銘跟他們借的，一直跟陳鴻銘鬧沒有用，害他無法做
    生意，錢不是不還，是因為被告丙○○不在無法處理，錢也
    不是陳鴻銘欠的，後來伊就留電話給他們，他們拿一張白紙
    跟筆給伊，伊就把自己的手機及外號「俊益」或「阿俊」寫
    上去，伊記得應該是寫「阿俊」，但已忘了當時留的手機號
    碼為何，伊叫他們在快過年時打電話給伊，看看到底是差多
    少錢，由伊先來處理，後來對方也沒有打給伊；事後伊有告
    訴被告丙○○伊去宏達車廠之事，但伊完全不知道告訴人2
    人有於93年9月20日被恐嚇、傷害之事，也不知道告訴人2人
    與被告丙○○、陳鴻銘間有無民事刑事糾紛，當天在宏達車
    廠告訴人2人也沒有說這些事，伊也沒有告訴他們是被告丙○○叫伊來的、有幾個打人的人也是被告丙○○叫伊找來的
    這些話；伊會到本案作證，是約98年5月間伊去被告丙○○
    家裡，聽他講到本案，並說因當時伊有去車行，如果有需要
    就會請伊來作證，但伊上開證述都是實話實說，被告丙○○
    也沒有教伊要如何證述；告訴人上開提供寫有「俊義」及手
    機號碼之紙片好像是影印的，「俊義」二字及電話號碼的筆
    跡都是伊寫的（後改稱：「俊義」二字不是伊寫的，電話號
    碼的數字是伊寫的），但這並不是伊當天在宏達車廠內書寫
    的紙片，當天伊是寫「阿俊」，且只留了一支手機號碼等語
    （見原審卷第163至170頁），核其所言，雖就為何在對債務
    數額、還款方式、期間均不清楚之情事下，即願代被告丙○○出面承擔債務處理、抄寫予告訴人之外號、手機號碼究為
    何、告訴人所提供紙片是否為其所書寫等節，供詞略與常情
    不合或前後矛盾，而無法證明其確為當日前往宏達車廠自稱
    「俊義」之人，惟本件尚乏積極證據證明被告丙○○於案發
    期間即知悉系爭民事訴訟糾紛，堪認林世偉等人係自作主張
    為前揭犯行等情，業如前述，則此名自稱「俊義」之人，縱
    非證人吳剛州，或係與林世偉商議為前揭恐嚇、傷害犯行之
    人，或係其餘適知悉系爭民事訴訟情事，亦欲借用被告丙○○、陳鴻銘之名義以向該2人邀功之人，均有可能，仍難遽
    認此人確係受被告丙○○指示前往宏達車廠，亦不足為不利
    被告丙○○之認定。
  6.綜上所述，依公訴人引列之上開證據，尚不足使本院確信被
    告丙○○與陳鴻銘、林世偉等人就恐嚇、傷害告訴人2人之
    犯行間具有犯意聯絡與行為分擔，此外，亦查無其他事證可
    佐，犯罪不能證明，揆諸前揭說明，自應為被告無罪之諭知
    。原審為無罪判決，並無不當，檢察官上訴意旨，以自稱「
    俊義」之男子客觀上無從傳喚到庭接受詰問，而證人甲○○
    、乙○○已依人證程序具結陳述並接受詰問，故渠等審理中
    轉述「俊義」所述恐嚇、傷害之人係受被告指使之詞，應得
    例外作為證據（參照最高法院96年台上字第7024號判決）。
    惟該判決例外採為傳聞證據之前提係「原始證人已死亡，因
    故長期喪失記憶能力，滯留國外或所在不明等因素」，本案
    中完全不符合上開前提，而自稱「俊義」之男子真實姓名、
    年籍均不詳，亦無法查得，業經告訴人甲○○於本院審理時
    陳明在卷（見本院卷第46頁），檢察官上訴意旨所指各節，
    均不足採，其據以指摘原判決不當，請求撤銷改判，為無理
    由，應予駁回。
四、被告經合法傳喚，無正當理由未到庭，爰不待其陳述逕行判
    決。
據上論斷，應依刑事訴訟法第368條、第371條，判決如主文。
本案經檢察官陳國鳴到庭執行職務。
中    華    民    國    98    年    12    月    10    日
                刑事第二十二庭  審判長法  官  郭雅美
                                      法  官  魏新國
                                      法  官  李麗珠
以上正本證明與原本無異。
不得上訴。
                                      書記官  陳啟文
中    華    民    國    98    年    12    月    10    日


司法院資訊處製作；財團法人民間司法改革基金會備份。
